最高法院刑事判決　　　　　　九十四年度台上字第六七三九號
　　上　訴　人　台灣高等法院檢察署檢察官
　　被　　　告　甲○○
　　　　　　　　　　　　樓
　　選任辯護人　陳適庸律師
上列上訴人因被告違反貪污治罪條例案件，不服台灣高等法院中
華民國九十四年五月二十日第二審更審判決（九十三年度上更(一)
字第七二四號，起訴案號：台灣士林地方法院檢察署八十八年度
偵字第九七四四號），提起上訴，本院判決如下：
    主  文
上訴駁回。
    理  由
按刑事訴訟法第三百七十七條規定，上訴於第三審法院，非以判
決違背法令為理由，不得為之。是提起第三審上訴，應以原判決
違背法令為理由，係屬法定要件。如果上訴理由狀並未依據卷內
訴訟資料，具體指摘原判決不適用何種法則或如何適用不當，或
所指摘原判決違法情事，顯與法律規定得為第三審上訴理由之違
法情形，不相適合時，均應認其上訴為違背法律上之程式，予以
駁回。本件檢察官上訴意旨略稱：(一)原判決所稱之聯絡人員，在
一般公家單位則稱為監工，工程事業主為確保自己工程是否由承
攬施作工程之人確實施工，派駐人員在現場監工連絡，驗收時發
表有關工程是否按圖施工、有無瑕疵之意見，該人即難謂為無影
響力之人，監工在保護業主之權益下，對於峻工圖，理論上即不
該假手他人製作，原判決雖認被告甲○○於本件工程驗收時，基
於工務部施工部門聯絡人身分在場參與會驗，惟負責驗收及審核
竣工圖之工作均係查核股之業務，被告無權審核，即無影響力等
情，然被告既經工程業主派駐參與監工，如工程有偷工減料或其
他舞弊情事，應即時提出；於驗收時，因其對施工情形最為詳知
，亦應參與會驗並表示意見，如其指摘工程有施工不當情事，驗
收人員焉敢強制驗收？又台灣電力股份有限公司（下稱台電公司
）覆法院之函文已指明本工程峻工圖等必備之資料文件，係先由
台北市政府新建工程處（下稱新工處）審核後再交任職台電公司
之被告會校等情，即賦予被告有表示意見之機會，對於上揭不利
於被告之事證，原審何以認為不可採？原判決並未明其理由。
又原審對於楊金春及被告供稱：端儀營造工程有限公司（下稱端
儀公司）工地主任楊金春繪製峻工圖後，先交予新工處監工溫俊
賢看過後認為不行，再依溫俊賢指示拿給被告看，被告閱後表示
該峻工圖未依台電公司之設計圖繪製，不合台電公司規定，楊金
春告以因台電公司設計圖不見等情之事實，以及溫俊賢何以放棄
保護業主之義務，將峻工圖任由承包商繪製之內情，均未詳予查
明，原判決有查證未盡及理由不備之違法。(二)倘如原判決所為認
定，被告對於工程之驗收毫無影響力，何以承包商會一再央請被
告介紹繪圖之人？又工程管線在繪製峻工圖之時已埋於地下，如
何繪出與施工相符之峻工圖以供驗收，又原審認陳運逢承攬工作
之範圍包含製作工程管路使用器材計算表、領用器材明細表、領
用器材總表等，於繪製完成後再交給楊金春，楊金春再交給新工
處等情，則本件工程施工時，楊金春及溫俊賢監工均有不實，對
於事實上施工用材料使用多少不知其詳，且包商應有偷領器材用
料之可能，始由陳運逢自業主方面取出實據，用以製作上揭明細
表，足見溫俊賢於本案中牽涉非淺，致不得不應被告要求重製峻
工圖，並連帶製作上揭明細表。又從新工處監工溫俊賢於原審法
院證稱「峻工圖是為了表示詳細數量、用料、施工位置，應到現
場實際測量」等語，亦足見溫俊賢於本工程怠忽職責，有勾結圖
利包商之虞，原審認上開峻工圖等資料應由新工處負責提出, 應
由監工製作提出，但「為免爭議」，「為方便」，新工處要求廠
商製作提出等由，資為判決被告無罪之憑據，然此乃違反工程經
驗法則，原判決並未明其立論之依據，此亦有理由不備之違法
等語。
惟查原判決以公訴意旨略稱：被告甲○○涉犯貪污治罪條例第六
條第一項第四款之圖利罪等情，經審理後，認為不能證明被告犯
罪，因而維持第一審諭知被告無罪之判決，駁回檢察官在第二審
之上訴，係以訊據被告否認有被訴圖利犯行，辯稱：伊經台電北
區處指派擔任工程工地現場聯絡員，並未主管或監督本件工程事
務，伊並無初審本件工程峻工圖之權責，亦無初審本件峻工圖之
事實，也未以楊金春所繪製之峻工圖不符台電標準為由予以退件
，楊金春確曾找伊介紹適當人員代繪峻工圖，伊乃介紹同事陳運
逢，由他們自己聯絡，且代繪峻工圖之酬勞為陳運逢與楊金春直
接商定，伊未曾介入，事後陳運逢感激伊之介紹，以其勞務所得
報酬之一部分贈送與伊，不應據此認伊有圖得不法利益之犯行等
語。查被告上開所辯，與端儀公司負責人林斯明、工地主任楊金
春、台電公司查核股職員曹正、新工處監工溫俊賢、新工處承辦
本件工程驗收人員鄭政芳等人於第一審證述情節相符，亦與卷附
台電北區處八十九年三月十三日北區工二字第八九０三０九二六
號、台電公司八十九年四月七日電業字第八九０二一一二八０號
、九十四年三月三十日電業字第九四０三－０六四三號等函文意
旨相符。又被告僅係負責本件工程施工疑難之協調或與工程相關
之聯絡事宜，並不負責工程之品質管制及驗收，工程峻工圖等必
備之資料文件，係先由新工處審核後再交由台電公司聯絡員會校
，另於工程驗收時，被告雖亦參與會校，並可提出個人意見，但
決定權限屬新工處主驗人員，擔任聯絡員之被告對於本件工程並
無形式或實質上主管監督之權限，關於工程施工不符、發生爭議
等問題係由新工處與其承包商依工程契約協調處理，此有上揭函
文可稽；又依楊金春於偵審中證稱：伊請求被告介紹代為繪製峻
工圖之陳運逢之經過情節以觀，亦足認被告係經楊金春二度央請
後，始被動介紹陳運逢代為繪製峻工圖，接洽過程中，被告及陳
運逢均未明示或暗示端儀公司須由陳運逢或被告繪圖才可通過審
核及驗收程序。被告因受楊金春請託，被動介紹同事陳運逢代為
繪製峻工圖，讓陳運逢兼差賺取外快，事後陳運逢，亦將其收受
之報酬提出一部分贈與被告，然因被告對於工程之驗收及峻工圖
之審核，並無實質或形式之影響力，或有可憑藉影響之機會，亦
查無積極證據足認被告有與陳運逢基於共同犯意聯絡，違背法令
對於主管或監督之事務圖利，或有利用職權機會或身分圖利之犯
罪故意，自難認被告有被訴圖利之犯行；至於被告上揭行為是否
違反公務人員服務法，應否受懲戒處分，乃屬另一問題等情，資
為論據。從形式上觀察，原判決尚無違背法令之情形。又按有關
檢察官上訴意旨指稱：楊金春所稱台電公司設計圖不見等語是否
屬實？溫俊賢何以將工程峻工圖交由承包商繪製？以及溫俊賢於
監工時是否有怠忽職責，有無與楊金春勾結圖利包商等事實，因
均與認定被告有無本件被訴圖利犯行無直接關聯，原審未就上揭
事實加以查明論斷，自難遽指有違背證據調查必要性之違誤。其
餘上訴意旨，徒憑己見，就原審上揭採證認事職權之適法行使，
及原判決已論斷說明之事項，重複為事實之爭辯，任指原判決有
上訴意旨指摘之違誤，均非合法之第三審上訴理由，其上訴違背
法律上之程式，應予駁回。
據上論結，應依刑事訴訟法第三百九十五條前段，判決如主文。
中　　華　　民　　國　九十四　年   十一 　月   三十　 日
                      最高法院刑事第十庭
                          審判長法官  陳　正　庸
                                法官  賴　忠　星
                                法官  王　居　財
                                法官  林　開　任
                                法官  林　立　華
      本件正本證明與原本無異
                                      書  記  官
中　　華　　民　　國　九十四　年　 十二 　月 　十五 　日
                                                    ｍ
